【裁判字號】    91,交易,561
【裁判日期】    920924
【裁判案由】    過失傷害
【裁判全文】
臺灣高雄地方法院刑事判決                        九十一年度交易字第五六一號
    公  訴  人  臺灣高雄地方法院檢察署檢察官
    被      告  甲○○
    選任辯護人  史乃文律師
                黃馨儀律師
右列被告因過失傷害案件，經檢察官提起公訴（九十一年度偵字第一四一三二號），
本院判決如左：
    主  文
甲○○因過失傷害人致重傷，處有期徒刑捌月。
    事  實
一、甲○○於民國九十年九月四日上午七時四十五分許，駕駛車牌號碼ＶＣ—○四三
    八號自用小客車，沿高雄縣鳥松鄉○○路由東往西方向行駛，途經該路與濱湖路
    交岔口時，本應注意汽車行駛至交岔路口右轉彎時，應距交岔路口三０公尺前顯
    示方向燈或手勢，駛至路口後再行右轉，及轉彎車應讓直行車先行，且依當時天
    候晴，日間自然光線，路面乾燥無缺陷，道路無障礙物，視距良好，依其智識、
    能力亦無不能注意之情事，竟疏於注意，於上開交岔路口未顯示方向燈或手勢而
    逕行右轉，適有未戴安全帽之己○○騎乘車牌號碼ＺＸＸ—四一三號輕型機車，
    沿同路同方向行駛至該處，因煞車不及，致撞及甲○○所駕駛之上開自用小客車
    之右前輪，己○○因而人車倒地，受有頭部外傷併腦內出血、水腦症等傷害，經
    治療後仍有左側手腳機能永久完全喪失之重大不治之傷害。甲○○於肇事後，對
    於未發覺之犯罪，主動報案，並向高雄縣警察局仁武分局大樹分駐所到達現場處
    理之警員丙○○坦認駕車肇事而自首。
二、案經告訴人己○○訴由臺灣高雄地方法院檢察署檢察官偵查起訴。
    理  由
一、訊據被告固坦承於前揭時、地，駕駛前述自用小客車，途經高雄縣鳥松鄉○○路
    與濱湖路交岔路口右轉彎時，與沿同路同方向騎乘上開車號輕型機車發生擦撞，
    而致告訴人己○○受有前開傷害之事實，惟否認有何過失致重傷害之犯行，辯稱
    ：伊當時有打方向燈，且已經開始右轉，但告訴人要超車，就從車後撞擊伊車的
    右前輪，伊並無過失云云。經查：
    (一)被告係於九十年九月四日上午七時四十五分許，駕駛車牌號碼ＶＣ—○四三八
      號自用小客車，沿高雄縣鳥松鄉○○路由東往西方向行駛，途經該路與濱湖路
      交岔路口右轉彎時，與告訴人所騎乘車牌號碼ＺＸＸ—四一三號輕型機車發生
      擦撞之事實，已為被告所不否認，核與告訴人己○○指述情節相符，並有道路
      交通事故調查報告表（見偵查卷第五頁）、現場照片七幀（見本院卷第一八０
      、一八一頁）附卷可參。
    (二)被告雖辯稱：伊右轉時有顯示方向燈云云，然證人即當時亦撞及被告所駕駛車
      輛之乙○○（現更名為石欣潔）於車禍發生警員至現場處理時即稱：自小客車
      要右轉，且未打開右轉彎之方向燈（見警卷第五頁之道路交通事故調查報告表
      ），嗣於警訊時證稱：我當時行經大埤路與濱湖路口時，該部自小客車並無開
      方向燈，且欲右轉彎（見偵查卷第三頁背面），復於本院審理時證稱：我沒看
      到車子有打方向燈（見本院卷第一四一頁）等語。證人戊○○、丁○○雖均到
      庭證稱：當時至車禍現場協助被告處理事故時，曾聽到證人乙○○所附載之乘
      客提到被告右轉彎時有顯示方向燈云云，然此屬傳聞證據，尚難據以為有利被
      告之認定。參以證人乙○○係與被告同方向行駛於其車後，並於被告與告訴人
      發生擦撞後，立即撞及被告所駕駛之自小客車之後保險桿，其對於被告右轉時
      是否有顯示方向燈，應較他人更為清楚，是被告所辯上情，應不足採。
    (三)被告另舉證人乙○○之證詞辯稱：係告訴人超速行駛致撞及伊車之右前輪云云
      ，而證人乙○○雖於本院審理時證稱：告訴人從我旁邊騎機車騎很快過去云云
      （見本院卷第一四一頁），然此僅係證人主觀認為告訴人當時之速度甚快，並
      未有其他客觀之事證可認告訴人於事故發生當時確有超速之情。且當時肇事現
      場僅有機車刮地痕，並無任何煞車痕，此有道路交通事故調查報告表（見偵查
      卷第五頁）附卷可參，益徵被告當時確未顯示方向燈且未讓直行之機車先行即
      貿然右轉，致告訴人未及煞車旋撞及被告之自小客車。至被告雖質疑上開道路
      交通事故調查報告表所繪製之機車刮地痕有誤，然依證人丙○○所提出之現場
      照片四幀（見本院卷第一八０頁），告訴人所騎乘之機車確傾倒於被告自小客
      車之前方，倒地處距自小客車之右前輪有機車刮地痕，則告訴人之機車確係於
      被告右轉時撞及被告自小客車之右前輪後倒地等情，應無違誤。
    (四)按汽車行駛至交岔路口右轉彎時，應距交岔路口三０公尺前顯示方向燈或手勢
      ，駛至路口後再行右轉；又轉彎車應讓直行車先行。道路交通安全規則第一百
      零二條第一項第三款、第六款前段分別定有明文。被告雖另辯稱係告訴人撞及
      伊自小客車之右前輪，非伊撞告訴人云云，惟縱係告訴人所騎乘之機車擦撞被
      告之車輛，然此係因被告右轉時並未顯示方向燈且未讓直行之機車先行，致告
      訴人未及煞車而撞及被告之自小客車，是被告就本件車禍之發生，顯有過失。
      自不得因告訴人所騎乘之機車自後撞及被告之車輛，遽認被告並無過失。且依
      道路交通事故調查報告表之記載，當時天候晴，日間自然光線，路面乾燥無缺
      陷，道路無障礙物，視距良好，並無不能注意之情事，被告為考領有駕駛執照
      之人，應有相當之駕駛經驗，若稍加注意，應可輕易避免車禍發生，可見被告
      當時於主、客觀情形上均無不能注意之情事，竟疏未注意，於右轉時猶未顯示
      方向燈，復未禮讓直行車先行，致告訴人撞擊其所駕駛之自小客車倒地受傷，
      被告就本件車禍之發生有過失已灼然甚明，被告辯稱其無過失責任云云，顯非
      可採。況本件事故經送台灣省高屏澎區車輛行車事故鑑定委員會鑑定結果，亦
      認為「甲○○駕駛自小客車右轉未讓直行車先行為肇事原因，己○○駕駛輕機
      車無肇事因素」，有該會九十一年十二月六日高屏澎鑑字第九一一七八二號函
      附鑑定意見書附卷可參（見本院卷第九至十一頁），台灣省車輛行車事故覆議
      鑑定委員會亦同此見解（見本院卷第七九頁），足認被告就本件車禍之結果，
      確有過失甚明。
    (五)告訴人因本件車禍受有頭部外傷併腦內出血、水腦症等傷害，經治療後仍有左
      側手腳機能永久完全喪失之重大不治之傷害等情，有長庚紀念醫院九十一年八
      月三十日診斷證明書一紙在卷足稽（見本院卷第七四之一頁）。被告辯護意旨
      雖以財團法人長庚紀念醫院高雄分院（下稱長庚醫院）九十一年六月二十一日
      (91) 長庚院高字第一六九三號函稱：「病患（指告訴人）於九十一年六月二
      十日回診時左上肢、左下肢仍有運動功能障礙，站立不穩，需他人協助。左手
      無法高舉過頭，左足站立時有內翻情形。內分泌異常（腦下垂體功能異）致月
      經失調，反應慢，認知功能受損」（見偵查卷第六頁），與上開診斷證明書差
      距甚大，認係其他因素導致其病情加重，而聲請調閱告訴人之全部病歷，然依
      長庚醫院九十年十二月二十六日診斷證明書所載：「病人因頭部外傷腦出血，
      經兩次開顱手術，目前四肢癱瘓（左側較嚴重），無法行走，目前無法從事任
      何工作，日常生活完全須他人照顧，遺存極度之中樞神經系統機能障害，目前
      仍住院復健當中」（見發查卷第四頁），是告訴人於九十年十二月時左側手腳
      機能已喪失，於九十一年六月二十日至長庚回診時僅係左上肢、左下肢仍有運
      動功能障礙，至機能是否仍喪失並未提及；而九十一年八月三十日之診斷證明
      書係記載「告訴人於九十年九月四日住院，併接受二次開額手術，於九十一年
      二月二日出院共住院一五一天，又因復健治療及水腦症於九十一年二月十八日
      住院併接受開額手術，九十一年五月十八日出院，共住院九十天，目前左側手
      腳機能永久完全喪失」，足認告訴人經相當之診治及復健後，左側上、下肢之
      機能仍無法恢復，是上開長庚醫院函與診斷證明書並無任何矛盾之處。告訴人
      於本件車禍事故發生近一年期間，屢經治療後，左側上、下肢之機能仍屬毀敗
      ，自屬刑法第十條第四項第四款之重傷害。被告前揭之過失行為，與告訴人所
      受之重傷害間，具有相當因果關係。至辯護人聲請再調閱告訴人之病歷，核無
      必要，併此敘明。
    (六)另告訴人騎乘機車未戴安全帽乙節，業據證人乙○○到庭證稱：我看到機車騎
 士沒戴安全帽等語（見本院卷第一四一頁）屬實，是告訴人未戴安全帽致造成
      其損害擴大，對於自身受有重傷害之結果亦與有過失，然此仍無解於被告之過
      失責任,附此敘明。
    (七)綜上所述，本件事證明確，被告上開所辯，實不足採。被告前揭過失致重傷之
      犯行，均堪認定。
二、核被告所為，係犯刑法第二百八十四條第一項後段之過失致重傷害罪。公訴人認
    被告係犯該條項前段之普通過失傷害罪，尚有未洽，惟其社會基本事實同一，爰
    變更起訴法條，改依過失致重傷罪論處。又被告於車禍事故發生後，未有偵查權
    限之公務員發覺前，主動報案，並向前往現場處理事故之警員坦承肇事等情，此
    有道路交通事故調查報告表附卷可佐（見偵查卷第五頁），堪認其所為合乎自首
    之要件，應依刑法第六十二條之規定減輕其刑。爰審酌被告駕駛車輛，本應謹慎
    小心維護自身及參與道路交通者之安全，竟疏於行車安全之注意義務因而肇事，
    致告訴人重傷害之危害程序非輕，迄今尚未與告訴人達成和解，惟念及被告素行
    尚佳（見台灣高雄地方法院檢察署刑案資料查註紀錄表、台灣高等法院被告全國
    前案紀錄表，偵查卷第九頁、本院卷第五頁），且告訴人未戴安全帽造成損害擴
    大亦與有過失等一切情狀，量處如主文所示之刑。
據上論斷，應依刑事訴訟法第二百九十九條第一項前段、第三百條，刑法二百八十四
條第一項後段、第六十二條前段，罰金罰鍰提高標準條例第一條前段，判決如主文。
本案經檢察官葉芳秀到庭執行職務。
中      華      民      國      九十二      年      九    月  二十四    日
                                  臺灣高雄地方法院交通法庭
                                      審判長法官  邱  明  弘
                                            法官  莊  珮  君
                                            法官  吳  錦  佳
右正本證明與原本無異。
如不服本判決，應於送達後十日內，向本院提出上訴狀。
                                          書記官  蘇  溪  林
中      華      民      國      九十二      年      九    月  二十四    日
附錄本判決論罪之法條：
刑法第二百八十四條第一項
因過失傷害人者，處六月以下有期徒刑、拘役或五百元以下罰金，致重傷者，處一年
以下有期徒刑、拘役或五百元以下罰金。


司法院資訊處製作；財團法人民間司法改革基金會備份。
